【裁判字號】    95,保險,85
【裁判日期】    951109
【裁判案由】    給付保險金
【裁判全文】
臺灣臺北地方法院民事判決              95年度保險字第85號
原      告  庚○○
            己○○
            壬○○
共      同
法定代理人  辛○○
共      同
訴訟代理人  孫冬生律師
被      告  國華人壽保險股份有限公司
法定代理人  乙○○
訴訟代理人  丑○○
上列當事人間給付保險金事件，本院於民國95年10月19日言詞辯
論終結，判決如下：
    主  文
原告之訴及假執行之聲請均駁回。
訴訟費用由原告負擔。
    事實及理由
一、原告起訴主張如下：
  (一)原告之母陳麗君原身體狀況良好，無疾病，於民國（下同）
    94年12月31日在台北縣汐止市○○○街65號2樓丙○○住處
    參加聚會，結束時站起來準備離去，被矮凳子絆倒，頭部撞
    擊地面而昏迷，經送三軍總醫院急救，施以心肺復甦術，無
    效而告死亡，診斷死因為蛛網膜下腔出血，再經北新東平診
    所開立死亡證明書，記載死因為意外絆倒頭部導致蛛網膜下
    腔出血。茲因陳麗君曾向被告投保意外身故保險契約，保險
    金新台幣（以下同）2,000,000元，原告申請理賠，為被告
    拒絕，為此依保險契約提起本訴。
  (二)聲明：
  1.被告應給付原告2,000,000元，及自起訴狀影本送達翌日起
    至清償日止按年息5%計算之利息。
  2.願供擔保，請准宣告假執行。
二、被告抗辯如下：
  (一)系爭平安保險契約條款第2條約定：「被保險人於本契約有
    效期間內，因遭遇外來突發的意外傷害事故，並以此意外傷
    害事故為直接且單獨原因，致其身體受傷害或因而殘廢或死
    亡時，依照本契約的約定，給付保險金。」三軍總醫院之診
    斷證明書及北新東平診所之死亡診斷書僅能證明被保險人因
    蛛網膜下腔出血致死，不能證明意外事故存在及被保險人因
    該意外事故致死。至現場目擊證人不具醫學經驗、知識，焉
    有能力判定死因，且與三軍總醫院之病歷摘要表所載「據11
    9人員描述病患於運動時昏倒不醒人事，至現場已無呼吸及
    脈搏」迴異。
  (二)所謂蜘蛛網膜下腔出血（Subarachnoid Hemorrhage），即
    血液流入蜘蛛網膜下腔，屬疾病，主要原因多為腦動脈瘤破
    裂引起。依國際疾病死因分類臨床修訂第九版（即ICD-9）
    ，分為自發性疾病及外傷性引起兩種，前者代號430，歸屬
    於腦血管疾病項下，後者獨立歸類為代號852以下，北新東
    平診所開具死亡診斷書記載直接死因為「蛛網膜下腔出血」
    ，代號「430」。
  (三)聲明：
  1.原告之訴回。
  2.如受不利判決，願供擔保，請准免假執行。
三、原告主張：伊之母陳麗君向被告投保意外身故保險契約，保
    險金2,000,000元，嗣陳麗君於94年12月31日在台北縣汐止
    市○○○街65號2樓丙○○住處參加聚會時昏倒，送三軍總
    醫院急救無效而告死亡，診斷死因為蛛網膜下腔出血，再經
    北新東平診所開立死亡證明書，記載死因為意外絆倒頭部導
    致蛛網膜下腔出血，伊向被告申請理賠遭拒等語，業據原告
    提出戶籍謄本、診斷證明書、死亡證明書、簡覆表為證（卷
    第9至13頁），核與被告提出之要保書相符（卷第26頁），
    並為被告所不爭執，堪信為真正。
四、原告請求被告給付保險金。被告則否認陳麗君之死因符合系
    爭保險契約約定之保險事故。查：
  (一)被告系爭平安保險契約之條款，其第2條約定：「被保險人
    於本契約有效期間內，因遭受意外傷害事故，致其身體蒙受
    傷害而致殘廢或死亡時，依照本契約的約定，給付保險金。
    」（卷第46頁）。原告請求被告給付保險金，但被告否認陳
    麗君之死因符合上開約定保險事故，原告自應就陳麗君遭受
    意外傷害事故而死亡之事實盡舉證責任，始得請求被告給付
    保險金。
  (二)國防醫學院三軍總醫院以集運字第0950014600號函謂：「『
    蜘蛛網膜下腔出血﹄的原因，可能為外傷性，也可能為腦部
    血管瘤破裂所致，亦可能為心肺復甦急救後導致的常見現象
    。又因病人（即陳麗君）當時已腦幹衰竭，不適合做進一步
    檢查，故無法確定其原因」（卷第58頁），是該醫院未診斷
    確認陳麗君之蜘蛛網膜下腔出血肇因於意外事故。
  (三)新東平診所開立死亡證明書雖記載陳麗君死亡原因包括「意
    外跌傷頭部」（卷第12頁），另於95年8月14日函謂陳麗君
    「因跌傷頭部致腦出血」（卷第65頁），但其後於95年9月
    11日函稱「驗屍時經檢驗發現左額頭與耳朵上方紅腫瘀血。
    （並未詳查腦部血管病變，或經心肺復甦急救所致）」、「
    經行政相驗申請書書所述及家屬口述死者以往從未有任何慢
    性疾病，並參考三軍總院診斷證明書記載，及家屬無任何異
    議，故開具死亡診斷為意外跌傷頭部所致引起蛛網膜下腔出
    血之原因」（卷第72頁）。可見新東平診所於死亡證明書記
    載上開死亡原因，乃單純根據陳麗君外觀及其家屬之口述而
    為，未作任何醫學檢驗，自難以採信證明陳麗君之蜘蛛網膜
    下腔出血肇因於跌倒意外事故。
  (四)證人丙○○、子○○、甲○○、戊○○、癸○○、丁○○雖
    均證稱陳麗君被板凳絆倒，往前倒地而昏迷云云（卷第87至
    90頁）。惟證人均證述該板凳為塑膠輕材質，未固定在地，
    容易移動，是否足以使人絆倒，並非無疑。且揆諸四肢健全
    之人被絆倒時之正常反應，乃試圖以雙手撐地以避免倒地，
    但證人子○○、甲○○、戊○○、丁○○均證稱未看到陳麗
    君有此防禦動作。是各該證人縱有見聞陳麗君倒地撞傷頭部
    ，其旁有板凳傾倒之事實，但不足以否定陳麗君於倒地前已
    陷入昏迷之可能性。
  (五)被告提出三軍總醫院之病歷摘要表記載「據119人員描述病
    患於運動時昏倒不醒人事」（卷第29頁），與台北縣政府消
    防局北消護字第0950021818號函檢附救護記錄表記載相符（
    卷第62頁）。再上開記錄表記載陳麗君有糖尿病史；國防醫
    學院三軍總醫院來函檢附出院病歷摘要、入院護理評估表、
    護理記錄，記載家屬主訴陳麗君有高血壓，幾年不知，服藥
    控制，另曾自覺血糖低、頭昏，事發當天其與人聊天，站起
    來伸懶腰即昏倒等語，陳麗君之配偶辛○○亦證實此為其陪
    同陳麗君就醫時向醫師陳述之內容（卷第90頁），可見陳麗
    君因腦部病變昏迷後倒地，並非被板凳絆倒後頭部撞擊地面
    始昏迷。證人辛○○嗣改稱未對醫師陳述上開昏倒過程，乃
    偏頗原告，不足採信。
  (六)綜上，原告提出之證據均無法證明陳麗君之蜘蛛網膜下腔出
    血為跌倒意外事故所致，其本於保險契約請求被告給付意外
    身故保險金2,000,000元，及自起訴狀影本送達翌日起至清
    償日止按年息5%計算之利息，為無理由，不應准許。原告之
    假執行聲請失所附麗，應併予駁回。
五、結論：原告之訴為無理由，依民事訴訟法第85條第1項前段
    判決如主文。
中    華    民    國    95    年    11    月    9    日
                  民事第五庭    法  官  翁昭蓉
以上正本係照原本作成
如對本判決上訴，須於判決送達後20日內向本院提出上訴狀
中    華    民    國    95    年    11    月    9    日
                                書記官  莊滿美


司法院資訊處製作；財團法人民間司法改革基金會備份。
